【裁判字號】    94,易,1448
【裁判日期】    950811
【裁判案由】    竊盜等
【裁判全文】
臺灣板橋地方法院刑事判決              94年度易字第1448號
公  訴  人  臺灣板橋地方法院檢察署檢察官
被      告  丁○○
                      戶政事務所）
上被告因竊盜等案件，經檢察官提起公訴（94年度偵緝字第1724
號），本院判決如下：
    主  文
丁○○竊盜，處有期徒刑伍月，如易科罰金，以佰元折算壹日
。
    事  實
一、丁○○意圖為自己不法所有，於民國93年5 月28日上午11時
    42分前之某時，在臺北縣三重市○○○路40號15樓之8 ，徒
    手竊取其女友陳玉玲所有，置於抽屜內之萬泰商業銀行現金
    卡乙張（帳號：000000000000號）及放置於同一處之密碼單
    乙紙得逞，並將之藏匿，供為己用。並旋即持上開現金卡連
    續於93年5 月28日上午11時42分36秒、11時43分30秒、13時
    47分45秒，93年5 月30日22時35分05秒、22時45分11秒，93
    年6 月1 日9 時40分4 秒、16時27分46秒，93年6 月2 日17
    時3 分58秒、22時31分4 秒，93年6 月4 日18時37分58秒，
    93年6 月10日21時52分37秒，以其所竊得之前揭密碼單上所
    載之密碼輸入自動櫃員機之不正方法，分別在臺北縣三重市
    之中國信託商業銀行、第一商業銀行，及日盛國際商業銀行
    之自動付款設備提領取得現金新臺幣（下同）5,000 元、10
    ,000 元 、5,000 元、5, 000元、5, 000元、8,000 元、3,
    000 元、3, 000元、2,000 元、3,000 元、1,000 元，前後
    11筆共計領得現金5 萬元，並將上開款項供己花用殆盡。嗣
    經警調閱上開帳戶提領紀錄及監視錄影帶畫面循線追查，始
    悉上情。
二、案經臺北縣政府警察局三重分局報請臺灣板橋地方法院檢察
    署檢察官偵查起訴。
    理  由
一、上揭事實，業據被告丁○○於本院審理時供承不諱，核與被
    害人陳玉玲於警詢及偵查中指訴其現金卡失竊及遭盜領存款
    之情節相符，且有ATM 交易查詢明細表1 紙、監視錄影帶翻
    拍照片（93年5 月30日22時39分20秒所攝）1 紙及監視器VC
    D 存卷可稽，被告自白有上開補強證據可佐，核與事實相符
    。本案事證明確，被告犯行堪以認定。
二、刑法修正後本案法律適用之說明：
    按法律變更之比較適用，比較時應就罪刑有關之共犯、未遂
    犯、想像競合犯、牽連犯、連續犯、結合犯，以及累犯加重
    、自首減輕暨其他法定加減（如身分加減）與加減例等一切
    情形，綜其全部罪刑之結果而為比較；且就比較之結果，須
    為整體之適用，不能割裂分別適用各該有利於行為人之法律
    ，此即法律變更之比較適用所應遵守之「罪刑綜合比較原則
    」及「擇用整體性原則」（參照最高法院24年上字第4634號
    判例、同院27年上字第2615號判例，及最高法院95年第八次
    刑事庭會議決議）。刑法第33條、第41條、第55條、第56條
    等規定均業經修正，於94年2 月2 日經總統公布，並自95年
    7 月1 日起施行（以下簡稱新刑法，修正前刑法簡稱舊刑法
    ），茲說明本案新舊刑法適用情形如下：
  (一)被告行為後，刑法第55條牽連犯及第56條連續犯之規定，業
    於94年2 月2 日修正公布刪除，並於95年7 月1 日施行，則
    被告之前揭犯行，因行為後新法業已刪除牽連犯及連續犯之
    規定，此刪除雖非屬犯罪構成要件之變更，但顯已影響行為
    人刑罰之法律效果，自屬法律有變更，而依新刑法既已刪除
    牽連犯及連續犯之規定，則所犯上述數行為依數罪併罰之規
    定分論併罰，則依刑法第2 條第1 項規定之「從舊從輕」原
    則，比較新、舊法結果，適用被告之行為時法律即舊刑法論
    以連續犯，以一罪論，及以牽連犯，從一重罪處斷，較有利
    於被告。
  (二)關於罰金刑，刑法分則編各罪所定罰金刑之貨幣單位原為銀
    元，舊刑法第33條第5 款規定：「罰金：1 元（銀元）以上
    。」，而依罰金罰鍰提高標準條例規定，就72年6 月26日前
    修正之刑法部分條文罰金數額提高2 至10倍，其後修正者則
    不提高倍數，並依現行法規所定貨幣單位折算新臺幣條例規
    定，以銀元1 元折算新臺幣3 元。而新刑法第33條第5 款規
    定：「罰金：新臺幣1000元以上，以百元計算之。」，新刑
    法第33條第5 款所定罰金貨幣單位經修正為新臺幣後，刑法
    分則各罪所定罰金刑之貨幣單位亦應配合修正為新臺幣，為
    使刑法分則編各罪所定罰金之最高數額與刑法修正前趨於一
    致，乃增訂刑法施行法第1 條之1 ：「中華民國94年1 月7
    日刑法修正施行後，刑法分則編所定罰金之貨幣單位為新臺
    幣。94年1 月7 日刑法修正時，刑法分則編未修正之條文定
    有罰金者，自94年1 月7 日刑法修正施行後，就其所定數額
    提高為30倍。但72年6 月26日至94年1 月7 日新增或修正之
    條文，就其所定數額提高為3 倍。」。從而，刑法分則編各
    罪所定罰金刑之最高數額，於上開規定修正後並無不同，惟
    新刑法第33條第5 款所定罰金刑最低數額，較之修正前提高
    ，自以舊刑法第33條第5 款規定有利於被告。
  (三)舊刑法第41條第1 項前段規定：「犯最重本刑為五年以下有
    期徒刑以下之刑之罪，而受六個月以下有期徒刑或拘役之宣
    告，因身體、教育、職業、家庭之關係或其他正當事由，執
    行顯有困難者，得以一元以上三元以下折算一日，易科罰金
    。」，而被告行為時之易科罰金折算標準，依95年7 月1 日
    修正條文施行前罰金罰鍰提高標準條例第2 條前段之規定（
    該條業經總統於95年5 月17日公布刪除，並自95年7 月1 日
    失效），就其原定數額提高為100 倍折算1 日，則被告行為
    時之易科罰金折算標準，應以銀元100 元至300 元折算1 日
    ，經折算為新臺幣後，係以新臺幣300 元至900 元折算為1
    日；惟新刑法第41條第1 項前段則規定：「犯最重本刑為五
    年以下有期徒刑以下之刑之罪，而受六個月以下有期徒刑或
    拘役之宣告者，得以新臺幣一千元、二千元或三千元折算一
    日，易科罰金。」，則比較修正前後之易科罰金折算標準，
    應以舊刑法第41條第1 項前段規定較有利於被告。
  (四)經綜合前述各項罪刑法律變更，整體為「從舊從輕」之比較
    結果，應一體適用被告行為時即舊刑法之規定，較有利於被
    告，合先敘明。
三、核被告意圖為自己不法之所有，而竊取他人之財物，所為係
    犯刑法第320 條第1 項竊盜罪及第339 條之2 以不正方法由
    自動付款設備取得他人之物罪。被告多次不正方法由自動付
    款設備取得他人之物犯行，時間緊接，犯罪構成要件相同，
    顯係基於概括犯意為之，依舊刑法第56條規定，論以連續犯
    ，以一罪論，並應依法加重其刑。被告所犯上開二罪間，有
    方法、目的之牽連關係，依舊刑法第55條規定，為牽連犯，
    應從一重之竊盜罪處斷。爰審酌被告犯罪之動機、目的、手
    段、對被害人所生財產上之損害程度、犯罪後坦承犯行之態
    度等一切情狀，量處如主文所示之刑，並依舊刑法第41條第
    1 項前段規定諭知易科罰金之折算標準，以資懲儆。
四、至於臺灣板橋地方法院檢察署檢察官以94年度偵緝字第1725
    號移送併辦意旨略謂：丁○○基於意圖為自己不法所有之竊
    盜犯意，於91年11月16日前之某時，在臺北縣新莊市○○路
    266 巷24號，徒手竊取甲○○所有之臺北縣三重市農會提款
    卡（帳號：00000000000000號）乙張得逞，並持上開提款卡
    連續於91年11月17日某時、91年11月18日某時、91年11月19
    日某時、91年11月19日某時，以事前得知之密碼輸入自動櫃
    員機之不正方法，分別在臺北縣等處之中國信託、土地銀行
    、安泰銀行、內盛銀行自動付款設備提領取得現金5,000 元
    、15,000元、10,000元、15,000元、5,000 元、20,000元、
    10,000元、20,000元，共計領得10萬元，並將上開提款卡丟
    棄，款項均供己花用殆盡。復於91年12月10日，在臺北縣新
    莊市○○路266 巷24號，竊取甲○○之皮包（內有身分證、
    車號BT－9142號自用小客車行照）及上開車輛鑰匙，並將車
    輛駛離，得手後即逃匿無蹤。事後復基於偽造文書之犯意，
    於92 年1月23日，委託不知情之包仕宏偽造汽車過戶申請登
    記書，將上開自用小客車過戶予不知情之丙○○。因認被告
    所為，係涉犯刑法第320 條第1 項竊盜罪、第339 條之2 以
    不正方法由自動付款設備取得他人之物罪、第216 條、第21
    0 條行使偽造文書罪嫌，且與本案起訴部分犯罪事實有連續
    犯及牽連犯之裁判上一罪關係，而請求併案審理。惟查，本
    案起訴部分犯罪事實之犯罪時間發生於93年5 月及6 月間，
    而上開移送併案部分所指犯罪時間為91年11月及12月間，二
    者相距已長達一年六個月之久，難認被告就上開犯行有何概
    括犯意可言，尚無從併案審理，此部分應退回檢察官另為適
    法之處理。
五、臺灣板橋地方法院檢察署檢察官以94年度偵字第17251 號移
    送併案部分：
(一)、併案意旨略以；被告基於為自己不法所有之竊盜犯意，於92
    年11月13日上午7 時50分許，先至臺中市○○區○○路2 段
    125 號辦公室，取走林義銘所有車號PP3 －002 號重型機車
    之鑰匙後，隨即至停放機車處，以竊得之鑰匙，竊取上開重
    型機車，得手後即逃離現場。因認被告所為，係涉犯刑法第
    320 條第1 項之竊盜罪嫌，並與本案起訴部分犯罪事實有連
    續犯之裁判上一罪關係，而請求併案審理。
(二)、按犯罪事實應依證據認定之，無證據不得認定犯罪事實；又
    不能證明被告犯罪者，應諭知無罪之判決，刑事訴訟法第15
    4 條第2 項、第301 條第1 項分別定有明文。又犯罪事實之
    認定，應憑真實之證據，倘證據是否真實尚欠明確，自難以
    擬制推測之方法，為其判斷之基礎，最高法院著有53年臺上
    字第656 號判例可循。末按告訴人之告訴，係以使被告受刑
    事訴追為目的，是其陳述是否與事實相符，仍應調查其他證
    據，以資審認，最高法院52年度臺上字第1300號判例參照。
(三)、併案意旨認被告涉犯此部分竊盜犯行，無非係以被告於偵查
    中供述其有騎走上開機車之事實、證人乙○○及戊○○於警
    詢中之證述、車輛車牌失竊作業資料乙紙等，為其主要論據
    。訊據被告堅決否認有何竊盜犯行，並辯稱：伊因有事回台
    北，經乙○○同意而借用其機車，並有交付機車鑰匙予伊，
    戊○○也知道此事，伊將機車騎至中港路的和欣客運朝馬站
    後，有打電話告訴乙○○去牽車等語。經查：雖告訴人乙○○於警詢中指訴稱：伊於92年11月12日晚上7 時許將上開機
    車停放在上班地點臺中市○○路○ 段125 號前，並將鑰匙放
    置於伊辦公桌抽屜內，隨即跟車出去，隔日早上7 時50分許
    ，伊同事戊○○有親見被告從伊辦公桌抽屜內拿取機車鑰匙
    ，將機車騎走，並未經伊同意，且騎走未再返回等語（見臺
    灣臺中地方法院檢察署93年度偵字第5270號偵查卷第5 頁反
    面、第6 頁），而證人戊○○於警詢時亦證述稱：伊有於上
    開時、地，看見被告拿取乙○○辦公桌抽屜內之機車鑰匙並
    將機車騎走等情（見同前偵查卷第7 頁）。惟查，告訴人乙○○於本院審理時以證人身分到庭經具結並與另一證人戊○○隔離後係證述稱：伊有於92年11月13日，在臺中縣太平市
    一間網咖店，將上開機車借予被告外出買飲料，但被告一去
    不回，因為擔心被告去做壞事，所以與戊○○一起去報案，
    迄至六、七個月後才為警在和欣客運朝馬站巷子裡面尋獲該
    機車，由被警察局通知伊領回，伊確實有將機車出借予被告
    等語（見本院卷第74至77頁），而證人戊○○於本院審理時
    具結後證述稱：伊與被告曾經同事，伊有向乙○○借機車鑰
    匙，因被告說要借機車去買東西需借用機車，伊在員工宿舍
    將機車鑰匙交給被告，但被告騎出門後就沒有再回來了，隔
    天伊就去報警；又伊並未與告一起去過網咖等語（見本院卷
    第78至83頁）。據上，證人乙○○已證述被告確有向其借用
    上開機車，而其之所以於警詢中指控被告偷竊，其目的係為
    找回機車等情綦詳，核與被告所辯情節相符，足認證人乙○○於警詢所述係與事實不符，而證人戊○○於警詢及偵查中
    之陳述係前後矛盾，並不足採為不利被告之證據。此外，復
    查無其他積極證據足認被告有為此部分犯行，被告此部分竊
    盜犯嫌，尚屬不能證明，則自無從認為該部分與本案論罪科
    刑之竊盜犯行部分，有何連續犯關係，此併案部分亦應退回
    檢察官另為適法之處理，附此敘明。
據上論斷，應依刑事訴訟法第299 條第1 項前段，刑法第2 條第
1 項、第320 條第1 項、第339 條之2 、修正前第56條、修正前
第55條、修正前第41條第1 項前段，罰金罰鍰提高標準條例第1
條前段、修正前第2條，判決如主文。
本案經檢察官陳孟黎到庭執行職務。
中    華    民    國    95    年    8     月    11    日
                  刑事第十一庭  審判長法  官  徐蘭萍
                                      法  官  林漢強
                                      法  官  林淑婷
以上正本證明與原本無異
如不服本判決應於送達後十日內向本院提出上訴狀
                                      書記官  廖貞音
中    華    民    國    95    年    8     月    11    日
附錄本案論罪科刑法條全文：
刑法第320條第1 項：
意圖為自己或第三人不法之所有，而竊取他人之動產者，為竊盜
，處五年以下有期徒刑、拘役或五百元以下罰金。
刑法第339條之2
意圖為自己或第三人不法之所有，以不正方法由自動付款設備取
得他人之物者，處三年以下有期徒刑、拘役或一萬元以下罰金。
以前項方法得財產上不法之利益或使第三人得之者，亦同。


司法院資訊處製作；財團法人民間司法改革基金會備份。
